【裁判字號】    97,訴,990
【裁判日期】    980427
【裁判案由】    強盜
【裁判全文】
臺灣桃園地方法院刑事判決               97年度訴字第990號
公  訴  人  臺灣桃園地方法院檢察署檢察官
被      告  甲○○
選任辯護人  黃金源律師
上列被告因強盜案件，經檢察官提起公訴（97年度偵字第16130
號），本院判決如下︰
    主  文
甲○○意圖為自己不法之所有，攜帶兇器，以脅迫至使不能抗拒
而取他人之物，處有期徒刑柒年貳月。
    事  實
一、甲○○基於為自己不法所有之強盜犯意，於民國97年6月10
    日凌晨0時50分許，騎乘車牌號碼RY9－520號之輕型機車，
    為免遭辨識追捕而以口罩遮蔽該車車牌，並基於騎乘之便利
    ，將客觀上可供兇器使用之鐵鎚1 把置放在機車置物箱內，
    至桃園縣平鎮市○○路87號之「OK便利商店」外，見店員乙
    ○○獨自看顧商店，人力單薄，遂開啟該置物箱取出並攜帶
    上開鐵鎚1 把，進入該商店內，對店員乙○○先以三字經辱
    罵，並喝令乙○○把錢拿出來，乙○○因見甲○○來勢洶洶
    且手持鐵鎚，恐受其害遂不能抗拒，乃依甲○○指示打開收
    銀機，任由甲○○取走其內現金新臺幣（下同）2,352 元及
    架上之海尼根啤酒12瓶。甲○○得手後欲騎乘上開機車離開
    ，於倉皇逃離之際，其中海尼根6瓶掉落在店門口外，不及
    撿取便騎乘上開機車往桃園縣平鎮市○○路85巷內逃逸，復
    將所用之口罩及鐵鎚丟棄於路旁。嗣為乙○○報警始為警查
    獲而知上情。
二、案經桃園縣政府警察局平鎮分局報告臺灣桃園地方法院檢察
    署檢察官偵查起訴。
    理  由
壹、證據能力部分
一、按被告以外之人於審判外之言詞或書面陳述，除法律有規定
    者外，不得作為證據；又被告以外之人於審判外之陳述，雖
    不符合同法第159條之1至第159條之4之規定，但經當事人於
    審判程序同意作為證據，法院審酌該言詞陳述或書面陳述作
    成時之情況，認為適當者，亦得為證據。當事人、代理人或
    辯護人於法院調查證據時，知有第159條第1項不得為證據之
    情形，而未於言詞辯論終結前聲明異議者，視為有前項之同
    意，刑事訴訟法第159條第1項及第159條之5分別定有明文。
    查本判決下列所引用之各該被告以外之人於審判外之陳述（
    包含書面陳述），雖均屬傳聞證據，惟被告甲○○、辯護人
    及檢察官於本院審理時均表示無意見而不予爭執，且迄至言
    詞辯論終結前亦未再聲明異議，本院審酌上開證據資料製作
    時之情況，尚無違法不當及證明力明顯過低之瑕疵，亦認為
    以之作為證據應屬適當，故揆諸前開規定，爰逕依刑事訴訟
    法第159條之5規定，認前揭證據資料均有證據能力，合先敘
    明。
二、另本案認定事實所引用之卷證所有證據（文書證據、物證等
    證據），檢察官、被告並未主張排除前開書證、物證之證據
    能力，且迄於本院言詞辯論終結前均未表示異議，本院審酌
    前開書證、物證並無證據證明係公務員違背法定程序所取得
    ，亦無刑事訴訟法第159條之4之顯有不可信之情況與不得作
    為證據之情形，本案認定事實所引用之卷證所有證據（文書
    證據、物證等證據），亦均認為有證據能力。
貳、認定犯罪事實之依據及理由
一、訊據被告甲○○固供認上揭強盜犯行之情，惟辯護人為被告
    辯稱：被告因學長對其不滿，造成其心情低落，一時氣憤難
    忍，即先喝酒，再服用2、3顆安眠藥，於精神恍惚之情況下
    才為行搶之犯行；且被告患有強迫症、精神官能性憂鬱症，
    其行為當時因此陷於精神障礙，致辨識自己行為違法之能力
    顯著降低，應依刑法第19條第2項規定減刑云云。經查：
(一)、上揭事實，業據被告分別於警詢、偵查及本院審理中坦承不
    諱（見偵卷第4、5、26頁及本院訴字卷第27頁），核與證人
    即被害人乙○○於警詢、偵查時之證述相符（見偵卷第8至
    13 、29頁），並有現場監視器攝錄畫面之翻拍照片2張在卷
    足稽（見偵卷第14頁），是被告之任意性自白經此佐證補強
    後，堪信為真。衡以時值深夜，往來行人寥寥無幾，超商店
    員隻身顧店，在手無寸鐵之下，突遭被告手持鐵鎚1把來勢
    洶洶，其內心深感畏懼之情必油然而生，僅能任由被告擺佈
    ，堪認被害人乙○○已達不能抗拒之程度。又被告已將上開
    啤酒12瓶至「OK便利商店」架上取走，其中一手所拿之6瓶
    啤酒掉落在店門口外，業據證人乙○○於警詢陳述及被告於
    本院審理中供承明確（見偵卷第9頁及本院訴字卷第44 頁反
    面），足見上開啤酒12瓶均已置於其實力支配下，即便其中
    6 瓶掉落在商店門口外，仍不影響此前北告對之曾建立之支
    配管領力。是以，被告持鐵鎚1 把至上揭便利商店強取現金
    2,352元及海尼根啤酒12瓶（其中6瓶掉落於該店門口外）之
    事實，堪以認定。
(二)、本案之爭點在於被告有無刑法第19條第2 項之適用。按刑法
    上之心神喪失或精神耗弱，應依行為時精神障礙程度之強弱
    而定，如行為時之精神，對於外界事務全然缺乏知覺理會及
    判斷作用，而無自由決定意思之能力者，為心神喪失；如此
    項能力並非完全喪失，僅較普通人之平均程度顯然減退者，
    則為精神耗弱，最高法院96年度台上字第4679號判決可資參
    照。經本院依職權調閱另案囑託國防醫學院三軍總醫院精神
    醫學部就被告行為當時之精神狀況鑑定，鑑定結果為：「..
    .... 就精神醫學之觀點，張君之診斷為憂鬱症、人格異常
    及酒精濫用，綜合過去史及臨床評估，『張君於民國97年後
    憂鬱症處於緩解狀態，其當日犯罪及習慣飲酒行為非受精神
    病理症狀所干擾』，張君犯罪當時行為能力則明顯受酒精及
    安眠藥物所影響。」等語，此有卷附國防醫學院三軍總醫院
    97年11月19日院三醫勤字第0970017954號函所附精神鑑定報
    告書1紙可參（見本院訴字卷第12至18頁）。由是可析，被
    告行為當時之事理判斷能力及行為控制能力，並未因其精神
    疾病而受何等不利影響。參以被告於本院審理時自陳：「（
    問：你的機車車牌有無東西擋住？）有。」、「（問：為什
    麼要用口罩把車牌擋住？）怕被發現。」、「（問：什麼時
    候用口罩把車牌擋住？）出門之前。」、「（你出門時有意
    要去搶超商，是否如此？）算吧。」、「（問：何時拿鐵鎚
    珠來？）到便利超商進去之前才拿出來。」、「（問：鐵鎚
    放在車廂裡面，騎車比較方便？）騎車沒有障礙。」、「（
    問：邊拿鐵鎚邊騎車你會不方便嗎？）就是不方便。」等語
    （見本院訴字卷第46至47頁反面），足見被告於行為當時猶
    知悉以它物遮蔽所騎乘之機車免遭追捕，且將鐵鎚1把放置
    在機車置物箱內，俾便騎乘機車之便利，當推知被告必經縝
    密判斷分析各項利害得失後，經其計畫始為此下手強盜之決
    定，其行為當時必有完全之事理判斷能力及控制能力，絕無
    被告之辯護人所稱因憂鬱症或酒精或藥物影響致事理辨識能
    力或行為控制能力降低之情形，是被告強盜之犯行，係在完
    全之自由意志下所為，至甚灼實，洵堪認定，應依法論科。
二、按刑法上所謂兇器，其種類並無限制，凡客觀上足對人之生
    命、身體、安全構成威脅，具有危險性之兇器均屬之，且祇
    須行竊時攜帶此種具有危險性之兇器為已足，並不以攜帶之
    初有行兇之意圖為必要，最高法院79年台上字第5253號判例
    要旨可供參照。查被告持以強盜之鐵鎚1 把，在客觀上足以
    對他人之生命、身體、安全構成威脅，顯係具有危險性，自
    屬兇器無誤。核被告所為，係犯刑法第330條第1項之攜帶兇
    器強盜罪。公訴意旨就被告已強盜得手惟嗣又掉落在上開商
    店門口外之海尼根啤酒6瓶雖未及敘明，然此部分事實與起
    訴經判決有罪為單純一罪關係，為起訴效力所及，本院自應
    併予審究。末查，辯護人雖請求依刑法第59條規定酌量減輕
    其刑，惟按本條之酌量減輕其刑，必於犯罪之情狀，在客觀
    上足以引起一般同情，認為即予宣告法定低度刑期，猶嫌過
    重者，始有其適用，最高法院51年台上第899號、45年台上
    第116 5號判例意旨參照。被告因與學長發生細故，致其情
    緒低落而喝酒、服用安眠藥物等情狀，難認在客觀上足以引
    起一般同情而顯可憫恕得據以為酌量減輕之理由。爰審酌被
    告正值青年，家庭健全，卻因個性孤僻，屢屢與人發生衝突
    ，僅因情緒控管失序，竟不以正當手段賺取所需，而於深夜
    以上揭手段強盜財物，嚴重破壞社會治安，其動機、目的固
    無足憫，然其犯後坦認全部犯行，尚見悛悔之意，及被害人
    遭損害之財物價值、金額及身心損害等一切情狀，就其所犯
    量處如主文所示之刑。又未扣案之口罩1只，雖經被告於本
    院審理中供稱係其所有無誤（見本院訴字卷第46頁反面），
    係供被告遮蔽上揭機車免遭他人辨識追捕之用，而屬本案犯
    罪所用之物，惟未扣案又非違禁物，為避免日後執行沒收困
    難，爰不併予宣告沒收。至未扣案供被告犯案之鐵鎚1把並
    非違禁物，且據被告供稱非其所有，而係其室友學長所有（
    見本院訴字卷第45頁反面），亦不予宣告沒收，併此指明。
據上論斷，應依刑事訴訟法第299條第1項前段，刑法第330條第1
項，判決如主文。
本案經檢察官黃珮如到庭執行職務。
中    華    民    國    98    年     4    月    27    日
              刑事第十一庭審判長法  官  蔡榮澤
                                法  官  紀凱峰
                                法  官  汪曉君
以上正本證明與原本無異。
如不服本判決，應於收受送達後10日內向本院提出上訴書狀（應
敘述具體理由並附繕本）。
上訴書狀如未敘述理由，應於上訴期間屆滿後20日內補提理由書
                                書記官   楊晴文
中    華    民    國    98    年    4     月    27    日
附錄本案論罪科刑依據之法條：
中華民國刑法第330條（加重強盜罪）
犯強盜罪而有第321 條第1 項各款情形之一者，處7 年以上有期
徒刑。
前項之未遂犯罰之。
中華民國刑法第321條（加重竊盜罪）
犯竊盜罪而有左列情形之一者，處6 月以上、5 年以下有期徒刑
：
一、於夜間侵入住宅或有人居住之建築物、船艦或隱匿其內而犯
    之者。
二、毀越門扇、牆垣或其他安全設備而犯之者。
三、攜帶兇器而犯之者。
四、結夥三人以上而犯之者。
五、乘火災、水災或其他災害之際而犯之者。
六、在車站或埠頭而犯之者。
前項之未遂犯罰之。


司法院資訊處製作；財團法人民間司法改革基金會備份。
